【裁判字號】    90,交上易,64
【裁判日期】    900605
【裁判案由】    過失傷害
【裁判全文】
臺灣高等法院高雄分院刑事判決                      九十年度交上易字第六四號
    上  訴  人  臺灣高雄地方法院檢察署檢察官
    被      告  乙○○
右上訴人因被告過失傷害案件，不服台灣高雄地方法院八十九年度交易字第二三六號
中華民國九十年一月十八日第一審判決（起訴案號：台灣高雄地方法院檢察署八十八
年度偵字第二三四九七號），提起上訴，本院判決如左：
    主  文
原判決撤銷。
乙○○因過失傷害人，處有期徒刑月，如易科罰金，以參佰元折算壹日。
    事  實
一、乙○○考領有重型機車駕駛執照，民國八十八年三月二十日上午，駕駛車號ＹＭ
    Ｕ─七五一號重型機車，沿高雄縣岡山鎮○○○路由西往東方向行駛，於同日上
    午十一時許，行經大德路與大金街十一巷無號誌交岔路口，本應注意汽車行駛至
    無號誌交叉路口，轉彎車應暫停讓直行車先行，而當時天候晴、日間光線自然，
    柏油路面乾燥無缺陷，且依其智識、能力，亦無不能注意之情事，詎其疏未注意
    及此，趁大德一路由東往西方向之汽車停紅燈之際，貿然自兩車車隙中左轉，適
    甲○○○騎乘車號ＯＣＩ─七五一號重型機車，沿大德一路機慢車道由東往西方
    向行駛至上開巷口時，突然遇乙○○於汽車間隙中竄出，擬駛入大金街十一巷內
    ，甲○○○無法預見，致閃避不及，造成甲○○○騎乘之機車前車輪與乙○○機
    車前輪右上方擋泥板擦撞，使甲○○○人、車倒地，因而受有左肩挫傷合併近端
    肱股碎裂性骨折、頭部外傷顏面挫傷挫傷血腫、左膝深部擦傷之傷害。乙○○於
    肇事後，未被有偵查犯罪職權之機關或公務員發覺前，即與李陳海蘭子陳邦興前
    往高雄縣縣警察局岡山分局報案，坦承肇事，嗣並接受裁判。
二、案經甲○○○訴由臺灣高雄地方法院檢察署檢察官偵查起訴。
    理  由
一、訊據被告乙○○，對於在右揭時、地駕車肇事，致告訴人甲○○○受傷之事實，
    供認不諱，並有告訴人所提之肇事道路交通現場圖及被告所提之肇事現場照片四
    張附在偵查卷可佐，而告訴人甲○○○因本件車禍受有左肩挫傷合併近端肱股碎
    裂性骨折、頭部外傷顏面挫傷挫傷血腫、左膝深部擦傷之傷害的事實，亦有劉光
    雄醫院於八十八年九月四日岡劉醫字第○○五二六一號之診斷證明書乙紙附在偵
    查卷可憑。雖告訴人指稱：因車禍致伊受有第四腰椎骨髓炎及泌尿道感染傷害，
    且伊左肩肱骨受傷經治療後，仍無力上舉，已成殘廢云云。惟查，告訴人因本件
    車禍受有左肩挫傷合併近端肱股碎裂性骨折、頭部外傷顏面挫傷挫傷血腫、左膝
    深部擦傷，其左肩肱股碎裂性骨經手術治療後，雖癒合不良，左肩有慢性疼痛、
    無力、無法上舉之後遺症，惟其左手、左肘、左臂功能則屬正常，且其第四腰椎
    骨髓炎及泌尿道感染之傷害，則與本件車禍外傷無直接關聯，依醫學常識推論，
    可能是因泌尿道感染而擴散致腰椎引起腰椎骨髓發炎，此有劉光雄醫院於八十九
    年六月二十日及同年十一月二十一日之函覆在卷可稽，參以被告亦自承前受有脊
    椎之傷害等語（見八十九年五月四日訊問筆錄），顯見告訴人因本件車禍所受之
    傷害，尚未致重傷程度無訛，是告訴人前開指述，無足取信。是被告前開自白與
    事實相符，堪以採信。
二、按汽車（依道路交通安全規則第二條第一款、第三條第六款規定，機車係屬道路
    交通管理處罰條例及該條例第九十二條授權制定之道路交通安全規則所規定之「
    汽車」之一種）駕駛人駕車行至無號誌交岔路口，轉彎車應暫停讓直行車先行，
    交通安全規則第一百零二條第一項第二款後段定有明文，此亦為考領有重型機車
    駕駛執照之被告應注意並能注意之事，而肇事當時，大德一路東往西車道之汽車
    正停止等候紅燈，此為被告及告訴人所供陳在卷，及卷附現場照片所示，大德一
    路東往西車道僅有一線快車道及一線慢車道，巷口不大等情觀之，顯見直行車輛
    不易發現該巷口，從而被告理應更加小心注意大德一路有無直行車行駛，詎被告
    疏未注意及此，貿然自兩汽車停止空隙間左轉，致其機車前輪右上方擋泥板與告
    訴人之機車前輪擦撞，被告之駕駛行為顯有過失，至為明確。而告訴人在其車道
    上按遵行方向行駛，突遇被告自汽車間隙中竄出，告訴人對此突發狀況，客觀上
    顯然無法預見，其未注意被告之車輛致閃避不及，造成二車擦撞，告訴人應無過
    失責任可言。台灣省高彭屏車輛行車事故鑑定委員會及台灣省車輛行車事故覆議
    委員會鑑定及覆議意見亦均認為：被告駕重機車穿越道路未注意來往車輛，為肇
    事原因，告訴人無肇事因素，此有該鑑定委員會鑑定意見書及覆議委員會覆議意
    見書在卷可憑。又告訴人確因本件車禍受有前開傷害，是被告之過失與告訴人之
    傷害間，有相當因果關係。事證明確，被告過失傷害犯行，洵堪認定。
三、核被告所為，係犯刑法第二百八十四條第一項前段之過失傷害罪。又被告於肇事
    後，即由告訴人之子陳邦興陪同，主動向高雄縣警察局岡山分局備案，坦承肇事
    ，嗣並接受本件裁判，業經證人陳邦興到庭證述屬實，並有高雄縣警察局岡山分
    局壽天派出所受理各類案件記錄表附卷可稽，被告合乎自首要件，應依刑法第六
    十二條前段規定，減輕其刑。
四、被告犯罪事證既明，原審予以論罪科刑，固非無見，惟查：原判決認定告訴人亦
    有過失，尚有未合。檢察官依告訴人請求，上訴意旨以被告似非自首及被告未與
    告訴人達成和解為由，指摘原審判決量刑太輕，就自首部分雖不足取，惟原判決
    既有上開可議之處，自應由本院予以撤銷改判。爰審酌犯後坦承犯行，但尚未與
    告訴人達成和解，告訴人受傷情形非輕等一切情狀，量處如主文第二項所示之刑
    ，併諭知易科罰金之折算標準。
五、按刑法第四十一條於民國九十年一月四日修正，同年月十日經總統公布施行，修
    正刑法第四十一條第一項規定：「犯最重本刑為五年以下有期徒刑以下之刑之罪
    ，而受六個月以下有期徒刑或拘役之宣告，因身體、教育、職業、家庭之關係或
    其他正當事由，執行顯有困難者，得以一元以上三元以下折算一日，易科罰金。
    但確因不執行所宣告之刑，難收矯正之效，或難以維持法秩序者，不在此限。」
    本件被告所犯過失傷害罪，最重本刑為六月以下有期徒刑，在上開條文修正前即
    屬得易科罰金之案件，不因該條文之修正而影響被告得易科罰金之權益及折算標
    準，本件應適用修正後新法，附此敘明。
據上論斷，應依刑事訴訟法第三百六十九條第一項前段、第三百六十四條、第二百九
十九條第一項前段，刑法第二條第一項前段、第二百八十四條第一項前段、第六十二
條前段、第四十一條第一項前段，罰金罰鍰提高標準條例第一條前段、第二條，判決
如主文。
本案經檢察官陳新慶到庭執行職務。
中    華    民    國         九十       年      六      月      五      日
                              臺灣高等法院高雄分院刑事第六庭
                                  審判長法官  王憲義
                                        法官  張意聰
                                        法官  范惠瑩
右正本證明與原本無異。
不得上訴。
                                      書記官  馬蕙梅
中    華    民    國         九十       年      六      月      八      日
附錄法條：
刑法第二百八十四條第一項前段。
因過失傷害人者，處六月以下有期徒刑、拘役或五百元以下罰金。
                                                                      Ｈ


司法院資訊處製作；財團法人民間司法改革基金會備份。
